臺灣臺中地方法院刑事判決　94年度沙交簡上字第408號
上　訴　人　臺灣臺中地方法院檢察署檢察官
被　　　告　甲○○
上列上訴人因被告過失傷害案件，不服本院沙鹿簡易庭九十四年
度沙交簡字第三○一號中華民國九十四年六月八日第一審簡易判
決（聲請案號：臺灣臺中地方法院檢察署九十四年度偵字第一七
六五號），提起上訴，本院判決如下：
    主    文
上訴駁回。
    犯罪事實
一、甲○○係泰陽電工股份有限公司之服務工程師，平日以駕駛
    自用小客貨車為客戶維修冷氣機，駕駛汽車為其附隨業務，
    為從事業務之人，於民國九十三年十月十三日下午四時二十
    分許，駕駛車牌號碼Ｈ四－二八七五號自用小客貨車，沿臺
    中市南屯區○○○街由大墩路往文心路方向行駛，於行經無
    號誌之大墩十街與大英街口時，理應注意汽車行駛時之車前
    狀況，並隨時採取必要之安全措施；而汽車行經無號誌之交
    岔路口時，應減速慢行，作隨時停車之準備；又汽車在雙向
    二車道行駛時，應在遵行車道內行駛，不得駛入來車車道內
    ，而當時天候晴、日間自然光線、柏油路面乾燥無缺陷、亦
    無障礙物、視距良好，依當時情形，並無不能注意之狀況，
    詎甲○○竟疏未注意及此，進入該路口時疏未注意車前狀況
    及減速慢行，且貿然跨越中心線駛入該交岔路口，適有乙○
    ○亦騎乘車牌號碼ＤＩＡ－九一五號輕型機車，沿臺中市○
    ○區○○街由大墩九街往大墩十一街方向行駛並行經該交岔
    路口時亦疏未注意騎乘機車行經無號誌交岔路口，應讓右方
    車先行，迨甲○○發現乙○○騎乘之機車時，欲煞車閃避已
    嫌不及，其駕駛之自用小客貨車左前方保險桿撞及乙○○之
    機車右側車身，乙○○因而人車倒地，並受有右足脛腓骨骨
    折之傷害。甲○○於肇事後，有偵查權限之人知悉犯罪人之
    前，主動向到場處理事故員警陳明自己係肇事者，自首接受
    裁判。
二、案經被害人乙○○告訴臺灣臺中地方法院檢察署檢察官偵查
    後聲請簡易判決處刑。
    理    由
一、訊據被告甲○○固坦承上開時、地駕車肇事之事實，然於偵
    查中矢口否認有何過失傷害之犯行，辯稱：是告訴人乙○○
    騎機車撞倒伊車子的保險桿，伊通過路口時有注意左右來車
    減速慢行，在通過路口中心點時，才發現告訴人騎機車衝過
    來，伊煞車已來不及云云。於本院審理時則承認有過失，陳
    稱略以：伊認為原審判決合理、合法。因為路旁有車子停放
    ，伊才會跨越雙黃線，覆議鑑定意見應為可採，請求駁回上
    訴等語。經查，依卷附之道路交通事故現場圖、道路交通事
    故調查表（一）（二）、道路交通事故談話紀錄表及照片五
    張等資料所示，本件車禍事故之撞擊點為大墩十街與大英街
    之無號誌交岔口中心點偏靠被告行向之對向車道處，而依被
    告之汽車左前側保險桿及告訴人機車右側車身損毀與告訴人
    所受之右足脛腓骨骨折傷害之情形，可知本件係由被告所駕
    駛之汽車左前保險桿撞及告訴人所騎乘機車之右側，顯見被
    告在駕車穿越該路口且在其車輛行經交岔路口中心點附近而
    未駛離該路口時，即已跨越中心線而撞及告訴人機車之右側
    車身，可知被告之汽車在穿越該無號誌交岔路口時，告訴人
    之機車亦正穿越該路口而往北前進，是以本件車禍之發生，
    應係被告駕駛汽車行經無號誌交岔路口時，不當跨越中心線
    且疏未注意減速慢行及注意車前狀況，適逢告訴人騎乘機車
    行經無號誌交岔路口，亦疏未注意應讓右方車先行所致。按
    汽車行駛時，駕駛人應注意車前狀況，並隨時採取必要之安
    全措施；而汽車行經無號誌之交岔路口時，應減速慢行，作
    隨時停車之準備；又汽車在雙向二車道行駛時，應在遵行車
    道內行駛，不得駛入來車車道內，道路交通安全規則分別定
    有明文。被告駕車自應注意上述規定，且依其狀況又非不能
    注意，竟疏於注意，於駕車穿越路口時，跨越中心線，且未
    發現告訴人之機車亦在路口並減速慢行，以致肇事，被告顯
    有過失。況本件經送請臺灣省臺中市區車輛行車事故鑑定委
    員會鑑定結果，亦持相同看法，有臺灣省臺中市區車輛行車
    事故鑑定委員會九十四年四月十五日中市行字第○九四五四
    ○○八六九號函附鑑定意見書在卷可考，益證被告之行為有
    過失，被告辯稱無過失部分應無可採。至本院於審理時另送
    臺灣省車輛行車覆議鑑定委員會鑑定結果，該會認：「乙○
    ○駕駛輕機車，行經無號誌交岔路口，左方車未暫停讓右方
    車先行，為肇事主因。二、甲○○駕駛自小貨車，行經無號
    誌交岔路口，未減速慢行且未注意車前狀況，為肇事次因」
    ，固亦認被告於本件事故之發生有肇事因素。然該覆議意見
    未斟酌被告有跨越中心線之過失情況，與本院上開認定不符
    ，為本院所不採，附此敘明。雖告訴人騎乘機車行經無號誌
    交岔路口，疏未注意應讓右方車先行，於本件車禍之發生亦
    有過失，且應與被告同為肇事因素，然此係告訴人是否與有
    過失之問題，並不能因此解免被告過失傷害之責任。此外，
    復有道路交通事故調查報告表、現場圖、現場相片、交通事
    故談話紀錄表、林新醫院診斷證明書在卷可參。告訴人因本
    件車禍受傷，與被告之過失行為間並有相當因果關係。因而
    認本件事證明確，被告過失犯行堪以認定。
二、被告甲○○係泰陽電工股份有限公司之服務工程師，平日以
    駕駛自用小客貨車為客戶維修冷氣機，駕駛為其附隨業務，
    為從事業務之人，於執行業務中開車肇事，致人受傷，核其
    所為，係犯刑法第二百八十四條第二項前段之業務過失傷害
    罪。又被告甲○○於肇事後，有偵查權限之人知悉犯罪人之
    前，主動向到場處理事故員警陳明自己係肇事者，有臺中市
    ○○○道路交通事故肇事人自首情形紀錄表在卷可按，為對
    於未發覺之犯罪自首接受裁判，應依刑法第六十二條前段之
    規定減輕其刑。公訴人雖據告訴人請求而為上訴，其上訴意
    旨略稱：被告甲○○因車禍傷害告訴人，然被告於警詢中並
    未自首，而告訴人對於本件車禍並無過失，且雙方未達成民
    事和解，被告顯無悔意，從而原判決即有待斟酌等語。審酌
    被告於肇事後已構成自首之要件及告訴人於本件事故之發生
    亦有過失等情，本院已認定如前，上訴人此部分上訴顯無理
    由。又按量刑輕重，係屬事實審法院得依職權自由裁量之事
    項，苟已斟酌刑法第五十七條各款所列情狀而未逾越法定刑
    度，不得遽指為違法（最高法院七十二年度臺上字第六六九
    六號、七十五年度臺上字第七０三三號判例參照）。又在同
    一犯罪事實與情節，如別無其他加重或減輕之原因，下級審
    量定之刑，亦無過重或失輕之不當情形，則上級審法院對下
    級審法院之職權行使，原則上應予遵重，亦有最高法院八十
    五年度臺上字第二四四六號裁判意旨可資參酌。本件原審適
    用刑事訴訟法第四百四十九條第一項前段、第四百五十四條
    第二項，刑法第二百八十四條第二項前段、第六十二條前段
    、第四十一條第一項前段，罰金罰鍰提高標準條例第一條前
    段、第二條，量處被告拘役五十日，並諭知易科罰金之折算
    標準，認事用法並無不當，量刑亦屬妥適。至被告尚未與告
    訴人達成和解，係屬民事損害賠償之範疇，告訴人自承已對
    被告財產實施假扣押，自可依民事訴訟程序求償。本件上訴
    人之上訴，難認為有理由，應予駁回。
三、據上論斷，應依刑事訴訟法第四百五十五條之一第一項、第
    三項、第三百六十八條，判決如主文。
本案經檢察官李斌到庭執行職務。
中　　華　　民　　國　　94　　年　　9 　　月　　15　　日
                  交通法庭  審判長法　官　許金樹
                                  法　官  郭德進
                                  法　官  張清洲
以上正本證明與原本無異。
本件不得上訴。
                                  書記官　沈筱玲
中　　華　　民　　國　　94　　年　　9 　　月　　15　　日
附錄本案論罪科刑法條全文
中華民國刑法第284條
 (過失傷害罪)
因過失傷害人者，處六月以下有期徒刑、拘役或五百元以下罰金
，致重傷者，處一年以下有期徒刑、拘役或五百元以下罰金。
從事業務之人，因業務上之過失傷害人者，處一年以下有期徒刑
、拘役或一千元以下罰金，致重傷者，處三年以下有期徒刑、拘
役或二千元以下罰金。
